---
title: "Mini_Proyecto"
author: Mohammed Elbourdany Elagha, Hernán Meléndez Contreras, Lucas Matarredona Sempere,
  Nicolas Beyte
date: "`r Sys.Date()`"
output:
  bookdown::html_document2: default
  bookdown::pdf_document2: default
lang: es
header-includes:
- \usepackage{graphicx}
- \usepackage{fancyhdr}
- \usepackage{caption}
- \addto\captionsspanish{\renewcommand{\tablename}{Tabla}}
- \pagestyle{fancy}
- \fancyhf{}
- \renewcommand{\headrulewidth}{0.5pt}
- \renewcommand{\footrulewidth}{0.4pt}
---

```{r}
#Librerías y demás
knitr::opts_chunk$set(echo = FALSE, warning = FALSE, message = FALSE)
library(ggplot2)
library(knitr)
library(dplyr)

options(OutDec = ",", digits = 2)
```


```{r}
#Import Dataset:

data <- read.csv("data/logs_moodle_anon.csv", stringsAsFactors = FALSE)

```

###

Análisis Exploratorio

1.  ¿Qué relación hay entre el tipo de IP y el horario de acceso al aula virtual?

2.  ¿Qué horas del día suelen tener el mayor número de accesos en el transcurso de una hora en el aula virtual?

3.  ¿Qué porcentaje de ingresos fueron a través de dispositivos web, y hay alguna correlación con las horas de acceso?

4.  ¿Cuál es la proporción de accesos diarios en promedio durante días hábiles en comparación con días de reposo (fines de semana y vacaciones)?

5.  ¿Se observa un crecimiento o decrecimiento en el número de accesos mensuales a lo largo del año académico?

6.  ¿Cuál de los contextos de evento designados “tarea: …” tiene el mayor número de ingresos y cuál el menor?

7.  ¿Basándonos en las horas más tempranas de ingreso al aula virtual, qué tres usuarios anónimos suelen ser los primeros en ver AV por las mañanas (early     birds)?

8.  ¿Qué cinco usuarios anónimos compartirían el apodo de night owls por tener los accesos más tardíos en la noche?

9.  Si se hiciese una tabla para una vista rápida y comprensión de los datos, ¿qué variables se mantendrían y cuáles más valdría la pena agregar?

10. ¿?

###

##Tabla
```{r tabla-ejemplo}
datos <- data %>%
  head(5) %>%
  select(Hora, Nombre.completo.del.usuario, Contexto.del.evento)

knitr::kable(datos, 
             caption = "Datos sobre hora y lugar donde se conectan los usuarios", 
             booktabs = TRUE)
# Esta tabla es de prueba

```

En la Tabla \@ref(tab:tabla-ejemplo) podemos ver los datos recortados en 3 columnas


##Figura
```{r figura-ejemplo, fig.cap="Relación entre usuario y el componente"}
ggplot(data, aes(x = Nombre.completo.del.usuario, y = Componente)) +
  geom_point(size = 3, color = "blue") +
  geom_smooth(method = "lm", color = "red", se = FALSE) +
  labs(x = "Usuario", y = "componente",
       title = "Relación usuario-componente") +
  theme_minimal()
# Figura de ejemplo (no muy bien hecha, pero se entiende el concepto)
```

En la Figura \@ref(fig:figura-ejemplo) podemos ver un ejemplo mal hecho de una figura

